臺灣花蓮地方法院刑事判決　　　　　　　　　　　　　九十四年度訴字第一七三號
　　公　訴　人　臺灣花蓮地方法院檢察署檢察官
　　被　　　告　丙○○
　　指定辯護人　本院公設辯護人　甲○
右列被告因違反槍砲彈藥刀械管制條例案件，經檢察官提起公訴（九十四年度偵字第
九三二號），被告於本院準備程序進行中，就被訴犯罪事實為有罪之陳述，經本院合
議庭裁定由受命法官獨任進行簡式審判程序審理後，本院判決如左：
    主  文
丙○○未經許可，持有可發射子彈具有殺傷力之土造霰彈槍，處有期徒刑壹年肆月，
併科罰金新臺幣伍萬元，罰金如易服勞役，以銀元參佰元即新臺幣玖佰元折算壹日，
緩刑肆年。
扣案之土造霰彈槍壹枝（槍枝管制編號：0000000000號）及制式霰彈拾壹
顆，均沒收。
    事  實
一、丙○○明知可發射子彈具有殺傷力之槍枝及可供該槍枝使用具有殺傷力之子彈，
    係槍砲彈藥刀械管制條例所列管之槍枝及彈藥，非經主管機關許可均不得持有，
    竟仍基於持有具有殺傷力之手槍及子彈之犯意，於民國八十八年間起，未經許可
    ，持有可發射子彈具有殺傷力之土造霰彈槍一枝（槍枝管制編號：000000
    0000號）及制式霰彈十二顆，並將之藏放於台東縣關山鎮○里○○路九十三
    號住處。嗣於九十四年一月十一日晚上九時許，夥同不知情之胡博成共同前往臺
    二十三線十二點五公里旁之永豐山區欲共同獵捕山豬，為警於翌日即同年月十二
    日凌晨零時四十五分許在上開路段查獲，並扣得上開土造霰彈槍一枝及制式霰彈
    十二顆（經鑑驗試射一顆，驗餘十一顆），始查知上情。
二、案經花蓮縣警察局玉里分局報請臺灣花蓮地方法院檢察署檢察官偵查起訴。
    理  由
一、右揭事實，業據被告丙○○迭於警詢、偵查及本院訊問時均坦承不諱，核與證人
    胡博成於警詢所證述之情節相符，且有上開扣案之土造霰彈槍一枝（槍枝管制編
    號：0000000000號）及制式霰彈十二顆可證。另上開扣案之土造霰彈
    槍一枝及霰彈槍子彈十二顆，經送驗鑑定結果認：送鑑霰彈槍一枝（槍枝管制編
    號：0000000000號），認係土造霰彈槍，機械性能良好，可擊發１２
    ＧＡＵＧＥ制式霰彈，認具殺傷力；送鑑霰彈槍子彈十二顆，認均係１２ＧＡＵ
ＧＥ制式霰彈（試射一顆），認均具殺傷力等語，此有內政部警政署刑事警察局
    九十四年二月十九日刑鑑字第Ｚ000000000號槍彈鑑定書乙份附卷可稽
    ，是上開扣案槍、彈具有殺傷力乙節，應可認定為真實。此外，並有扣押物品清
    單、照片附卷可參。綜上，被告之自白核與事實相符，應可採信。是以，本件事
    證已臻明確，被告犯行足以認定，應予依法論科。
二、查被告行為後，槍砲彈藥刀械管制條例業於九十四年一月二十六日修正公布，並
    於同年月二十八日生效，而被告行為時，該條例第十一條第四項之規定，未經許
    可，持有可發射金屬或子彈具有殺傷力之槍枝者，處一年以上七年以下有期徒刑
    ，併科新臺幣（下同）七百萬元以下罰金，修正後已改列至同條例第八條第四項
    ，且法定刑提高為三年以上十年以下有期徒刑，併科七百萬元以下罰金，經比較
    新舊法結果，以舊法對被告較為有利，爰依刑法第二條第一項但書之規定，適用
    修正前之槍砲彈藥刀械管制條例第十一條第四項。扣案之土造霰彈槍，屬於槍砲
    彈藥刀械管制條例第四條第一項第一款所稱可發射子彈具有殺傷力之槍枝，而扣
    案之制式霰彈則屬於槍砲彈藥刀械管制條例第四條第一項第二款所稱之子彈，依
    據同條例第五條之規定，非經中央主管機關許可，不得持有，故核被告所為，係
    犯修正前槍砲彈藥刀械管制條例第十一條第四項之未經許可發射子彈具有殺傷力
    之土造霰彈槍罪及同條例第十二條第四項之未經許可持有子彈罪。被告同時持有
    前開槍枝及子彈，為想像競合犯，應依刑法第五十五條前段之規定，從一重論以
    未經許可持有可發射子彈具有殺傷力之槍枝罪。爰審酌槍彈均屬於高度危險之物
    品，非經主管機關許可，不得擅自持有，以維社會大眾安全，被告持有上開槍彈
    時間甚久，嚴重危害社會安全，惟其素行尚稱良好，且智識程度不高，及因祖父
    遺留而持有該槍彈，並僅為本次獵捕山豬之用，以及其犯後坦承犯行，態度良好
    等一切情狀，量處如主文所示之刑，且就併科罰金部分，諭知易服勞役之折算標
    準。末查，被告前未曾受有期徒刑以上刑之宣告，此有臺灣高等法院被告前案紀
    錄表乙份在卷可按，其經此偵審程序，當知所警惕，信無再犯之虞，本院認所宣
    告之刑以暫不執行為適當，併諭知緩刑肆年，用啟自新。另扣案之土造霰彈槍一
    枝及制式霰彈十一顆，均係非經主管機關許可不得持有之物，屬違禁物，爰依刑
    法第三十八條第一項第一款之規定，爰併予宣告沒收；至扣案之制式霰彈一顆業
    經試射擊發，已不具殺傷力，毋庸併予宣告沒收，附此敘明。
三、茲就本件以簡式審判程序審理之理由附帶說明：雖槍砲彈藥刀械管制條例修正後
    ，原修正前第十一條第四項之行為已改列至同條例第八條第四項，且法定刑提高
    為三年以上十年以下有期徒刑，併科七百萬元以下罰金，屬法定本刑三年以上有
    期徒刑之罪，然參照八十七年二月二十七日司法院第三十八期司法業務研究會中
    ，關於法律問題研討：「某甲於八十六年十一月廿六日槍砲彈藥刀械管制條例修
    正公布生效前，非經許可製造可發射子彈具有殺傷力之玩具手槍被查獲，係違反
    該條例第十條第一項規定，刑度為五年以下有期徒刑之罪，嗣經起訴於裁判時該
    條例修正公布生效，甲之行為依修正後同條例第十一條第一項規定提高刑度為五
    年以上有期徒刑之罪，法院審理該案件，甲未經選任辯護人，審判長應否指定公
    設辯護人為其辯護？」所為之結論，多數認為：「本件之起訴事實並無變更，亦
    即實體未變，僅行為後法律有變更，依刑法第二條第一項但書之規定，比較新舊
    法規定，甲之行為仍應適用修正前該條例第十條第一項之規定處罰，則本件非為
  最輕本刑三年以上有期徒刑之案件，自毋庸指定公設辯護人為被告辯護」等相關
    意旨，堪認本件既然於準備程序中確認起訴範圍係在該法修正前所犯，即可確認
    本件應依刑法第二條第一項但書之從輕原則以被告行為時之法律予以審理，則堪
    認被告所犯即非屬法定最輕本刑三年以上有期徒刑之罪，於準備程序中並經檢察
    官、辯護人表示同意後，經本院合議庭裁定以簡式審判程序審理。
據上論斷，應依刑事訴訟法第二百九十九條第一項前段、第二百七十三條之一第一項
，修正前槍砲彈藥刀械管制條例第十一條第四項、第十二條第四項，刑法第二條第一
項但書、第十一條前段、第四十二條第二項、第五十五條、第七十四條第一項第一款
、第三十八條第一項第一款，罰金罰鍰提高標準條例第二條，現行法規所定貨幣單位
折算新臺幣條例第二條之規定，判決如主文。
本案經檢察官乙○○到庭執行職務。
中      華      民      國        九十四      年    六    月    三十    日
                                  臺灣花蓮地方法院刑事第三庭
                                      法    官    饒  金  鳳
右正本證明與原本無異。
如對本判決不服，應於送達後十日內，向本院提出上訴狀。
                                      法院書記官
中      華      民      國        九十四      年    六    月    三十    日
附錄本判決論罪之法律條文：
修正前槍砲彈藥刀械管制條例第十一條第四項
未經許可，持有、寄藏或意圖販賣而陳列第一項所列槍砲者，處一年以上七年以下有
期徒刑，併科新臺幣七百萬元以下罰金。
修正前槍砲彈藥刀械管制條例第十二條第四項
未經許可，持有、寄藏或意圖販賣而陳列子彈者，處五年以下有期徒刑，併科新臺幣
三百萬元以下罰金。
